臺北高等行政法院判決
　　　　　　　　　　　　　　　　　　 96年度訴字第00190號
　　　　　　　　　　　　　　　.
原　　　告　甲○○
訴訟代理人　丙○○
被　　　告　財政部
代　表　人　乙○○（部長）
訴訟代理人　丁○○
　　　　　　戊○○
上列當事人間因限制出境事件，原告不服行政院中華民國95年11
月16日院臺訴字第0950093481號訴願決定，提起行政訴訟。本院
判決如下：
    主  文
原告之訴駁回。
訴訟費用由原告負擔。
    事  實
壹、事實概要：
    原告前因欠繳民國（下同）87至91年房屋稅及地價稅（均含
    滯納金）計新臺幣（下同）503,774 元，經花蓮縣稅捐稽徵
    處依限制欠稅人或欠稅營利事業負責人出境實施辦法（以下
    簡稱限制出境辦法）第2 條第1 項規定，報由被告以92年4
    月24日台財稅字第0920083320號函請內政部警政署入出境管
    理局（以下簡稱境管局）限制原告出境，境管局據以92年4
    月25日境愛岑字第0920043778號書函禁止原告出國有案。嗣
    原告另滯欠92至94年房屋稅及92年暨93年地價稅（均含滯納
    金）計275,953 元，花蓮縣稅捐稽徵處報由被告以95年3 月
    16日台財稅字第0950082413號函請境管局合併列管限制原告
    出境，內政部據以95年3 月20日台內警境愛岑字第09509011
    74號函禁止原告出國。原告不服被告95年3 月16日台財稅字
    第0950082413號函，提起訴願，復遭行政院決定駁回，遂向
    本院提起行政訴訟。
貳、兩造聲明：
一、原告聲明：求為判決
(一)、訴願決定及原處分均撤銷。
(二)、訴訟費用由被告負擔。
二、被告聲明：求為判決如主文所示。
參、兩造之爭點：
一、原告主張之理由：
    本件原告係針對為限制出境原因事實之課稅處分不服。緣原
    告雖於81年始經買賣移轉取得系爭坐落花蓮市○○段5-9 及
    5-10地號土地，但該等土地經「花蓮縣嘉禾第1 期市地重劃
    」編定為「倉儲用地」，有關該市地重劃之缺失對於原地主
    不利部分，原告繼受取得應無疑義，訴願決定以原告非重劃
    前原土地所有權人爭辯，似有誤會。且以所規劃之倉儲區，
    非公共設施保留地，亦無無償提供花蓮縣政府使用之情事予
    以駁斥，其認事用法原告不能認同：
(一)、花蓮縣政府辦理花蓮市○○段第1 期市地重劃計畫綱要，經
    臺灣省政府65年2 月23日府民地乙字第9109號函准在案，其
    始意在透過市地重劃，政府方面可取得重劃區○○○設○道
    路、廣場及公園等用地，共計17.5708 公頃，係由重劃區內
    土地所有權人負擔項目，至於土地所有權人則因損失上述土
    地可取得建築用地。
(二)、系爭用地經編列為倉儲用地，前述計畫綱要並未包括在內，
    原告等參與重劃計畫之民眾亦未承諾，然將其納入「所有權
    人共同負擔之公共用地」亦有未洽，似有違背法令不實編列
    之嫌；原告承受該筆土地依土地法第194 條規定，依法律限
    制不能使用之土地，概應免稅，而臺灣省政府函示略以：「
    倉儲區應以供各該都市計畫之倉儲使用為主，其申請作倉儲
    使用時所附帶之必要設備即必須之管理處所，應得於倉儲區
    內設置，但『不得為營業性質』」，準此即應為免稅之處分
    ，被告核課土地稅及房屋稅，違背上揭法令，故其因滯納土
    地稅及房屋稅禁止原告出國之處分，明顯不當，應予撤銷。
(三)、又花蓮縣政府辦理前述市地重劃，規劃前並未洽詢花蓮港務
    局或臺灣鐵路局花蓮火車站有無任何倉儲之需求，肆意增編
    「倉儲用地」即屬不當，89年甚而表示將變更為住宅區，以
    上在在顯示花蓮縣政府執行該市地重劃之粗糙及違法行政，
    原告不能使用又須負擔稅捐債務，不但財產蒙受損失，且遭
    受禁止出國之處分，權益受損至鉅。
二、被告主張之理由：
(一)、原告欠繳87至91年度房屋稅及87至91年度地價稅（均含滯納
    金）合計503,774 元，稅款逾期未繳納且均已告確定，由於
    滯欠稅款已達限制出境實施辦法第2 條第1 項之金額標準，
    被告乃函請前境管局限制原告出境有案，嗣因原告另滯欠92
    至94年度房屋稅及92、93年度地價稅（均含滯納金）合計27
    5,953 元，復未依限繳納，已告確定，遂依據被告79年4 月
    10日台財稅第790081315 號函釋規定，函請前境管局併前案
    限制原告出境，並無違誤。
(二)、原告訴稱，系爭土地為花蓮縣政府65年舉辦「花蓮縣嘉禾第
    1 期市地重劃」，本案之「倉儲用地」並非地主自願「申請
    」，而是該府一廂情願違法規劃云云，案經花蓮縣政府95年
    6 月12日簽復略以：「查花蓮縣第1 期嘉禾市地重劃區，係
    徵詢重劃區內土地所有權人及土地面積超過1/2 同意，報奉
    前臺灣省政府65年2 月3 日府民地乙字第109 號函核定在案
    ，並經本府於65年3 月23日府地劃字第11806 號公告實施範
    圍。本市地重劃區係依實施平均地權條例第49條規定暨內政
    部63年4 月26日內地字第569907號函釋規定辦理，將道路、
    廣場、溝渠、里鄰公園列為共同負擔之土地，已明列於徵詢
    所有權人同意書及市地重劃計畫綱要；而都市計畫停車場、
    市場、倉儲區等依上述規定，不屬共同負擔之土地。市地重
    劃區各項公共設施用地諸如道路、廣場、公園、停車場、市
    場之配置完全依據都市計畫細部計畫為準，故市地重劃僅有
    調整地權功能，但無變更都市計畫分區使用內土地使用之權
    責。本府辦理本區重劃業務均循有關法令規定程序辦理，並
    無不妥之處，．．．次查訴願人林君非民國64年至66年重劃
    完成參與本重劃區公告當時之原土地所有權人，係81年5 月
    12日因買賣移轉取得花蓮市○○段5-10地號土地，原土地所
    有權人為林俊男君。．．．」，另於95年6 月14日簽復：「
    ．．．二、查本案土地本府於64年4 月7 日府建劃字第2060
    0 號公告發布實行之花蓮（西部地區）都市計畫為『倉儲區
    』並非訴願人所指係屬都市計畫法第42條規定之公共設施用
    地。三、再查案地因時代變遷，本府依同法第26條規定辦理
    花蓮都市計畫（第2 次通盤檢討）案時，接受民眾建議及考
    量該倉儲區之需求不大並配合都市未來發展之需要，案經縣
    、省及內政部都市計畫委員會審議最後以附帶條件通過部分
    土地為商業區，該附帶之條件為土地所有權人需自願按變更
    範圍內土地20% 或等值代金與本府簽訂回饋同意書並經法院
    公證後，報內政部都市計畫委員會備查始同意申請變更為商
    業區之使用及核發使用執照，上開之附帶條件辦理期限已於
    該都市計畫審定時即截止」。花蓮縣政府以94年7 月4 日府
    城計字第09400805240 號函復花蓮縣議會並副知原告在案。
(三)、按「因保留徵收或依法律限制不能使用之土地，概應免稅。
    」固為土地法第194 條所明定；惟「平均地權之實施，依本
    條例之規定；本條例未規定者，適用土地法及其他有關法律
    之規定。」則為平均地權條例第1 條規定所規範。是以，有
    關平均地權之事項，平均地權條例應優先於土地法適用之。
    再平均地權條例既為土地法之特別法，土地稅法就地價稅減
    免特定事項與土地法同有規定，應優先適用，又依內政部91
    年10月1 日台內地字第0910012601號函釋：「土地稅法就土
    地稅課徵事宜而言，為土地法之特別法，有關地價稅欠繳或
    滯納之處理事宜，土地稅法既已有規定，應依土地稅法之規
    定辦理。又依稅捐稽徵法第1 條規定：『稅捐之稽徵，依本
    法之規定；本法未規定者，依其他有關法律之規定』，故有
    關土地稅之稽徵、保全及強制執行等事宜，土地稅法及稅捐
    稽徵法既訂有相關規定，即應依其規定辦理。」。準此，現
    行土地法、平均地權條例、土地稅法同有規定者，依特別法
    優先適用原則，仍應優先適用平均地權條例、土地稅法及依
    該2 法授權訂定之施行細則及減免規則規定辦理。有關稅捐
    之核課，花蓮縣稅捐稽徵處依據平均地權條例、土地稅法及
    依該2 法授權訂定之施行細則及減免規則規定辦理，並無違
    誤。
(四)、本件花蓮縣稅捐稽徵處於94年11月8 日向花蓮縣政府函查花
    蓮市○○段5-10地號土地依都市計畫編定為「倉儲用地」之
    土地，是否屬公共設施保留地及是否為土地法第194 條因保
    留徵收或依法律不能使用之土地。花蓮縣政府旋於94年11月
    15日府城計字第09401636530 號函復略以，「上開土地係屬
    花蓮都市計畫之「倉儲區」尚非屬都市計畫法所稱「公共設
    施保留地」，其得依「倉儲區」之相關規定容許使用，並無
    土地法第194 條規定之適用。」。系爭土地依上開函釋既不
    屬公共設施保留地，並得依『倉儲區』之相關規定容許使用
    ，且依花蓮縣政府94年7 月4 日府城計字第09400805240 函
    復花蓮縣議會並副知原告函之說明五所敘：「至於林君等2
    人陳情所稱，本府以倉儲之公共設施用地，於70年間違法標
    售於民間，有違法圖利之嫌及所承購該土地已達12年長期無
    法營業，所繳稅項應予歸還停止課稅乙節，經查富國段5-9
    、5-10地號土地係倉儲區土地並非屬都市計畫公共設施用地
    」，另依同函說明七所敘：「．．．綜上所述查本案所有之
    土地係原土地所有人因市地重劃分配所有，後經多次分割買
    賣移轉由陳情人所持有，並非本府標售之公共設施用地。再
    查富國段5-9 、5-10二筆地號土地，前已按都市計畫編定之
    倉儲區，依建築法、都市計畫法等相關法令規定建築完竣如
    土地登記簿謄本登錄建築改良物建號4754號，旨揭土地並無
    不得作為『倉儲』之建築使用及營業之限制及違法圖利之情
    事。」，故原告訴稱，其雖於81年始經買賣移轉取得系爭坐
    落花蓮市○○段5-9 及5-10地號土地，但該等土地經「花蓮
    縣嘉禾第1 期市地重劃」編定為「倉儲用地」，有關該市地
    重劃之缺失對於原地主不利部分，原告繼受取得應無疑義云
    云，顯非事實。縱令該市地重劃案或有爭議，然原告既非64
    年至66年重劃完成參與本重劃區公告當時之原土地所有權人
    ，況所規劃之倉儲用地，並非公共設施保留地，亦無無償提
    供花蓮縣政府使用之情形，原告主張有關該市地重劃之缺失
    對於原地主不利部分，繼受取得之議，實屬誤解，不足採信
    。再者，所訴顯係就已確定之稅捐案件再為爭執，實非本件
    所應審究。
(五)、另按稅捐稽徵法第1 條之1 、房屋稅條例第15條第1 項第4
    款及被告75年11月26日台財稅第7575088 號函之規定，本件
    原告所有座落花蓮市○○里○○○街87-6號建物（房屋稅籍
    編號：00000000000 ）房屋稅之核課，該建物前經原告陳情
    供花蓮縣政府作倉儲使用，申請免徵房屋稅。本案經花蓮縣
    稅捐稽徵處派員現場實地勘查結果發現該建物閒置中，復經
    花蓮縣政府函復該建物係位於花蓮都市計畫倉儲區，並無提
    供縣府無償使用之情事。花蓮縣稅捐稽徵處遂依前開函釋規
    定，按非住家非營業用稅率課徵房屋稅，核無違誤。
    理  由
一、按「納稅義務人欠繳應納稅捐達一定金額者，得由司法機關
    或財政部，函請內政部入出境管理局，限制其出境…」、「
    滯納金、利息、滯報金、怠報金、短估金及罰鍰等，除本法
    另有規定者外，準用本法有關稅捐之規定。」稅捐稽徵法第
    24條第3 項前段、第49條前段分別定有明文。次按「在中華
    民國境內居住之個人或在中華民國境內之營利事業，其已確
    定之應納稅捐或關稅逾法定繳納期限尚未繳納，其欠繳稅款
    及己確定之罰鍰單計或合計，個人在新臺幣五十萬元以上，
    營利事業在新臺幣一百萬元以上者，由稅捐稽徵機關或海關
    報請財政部函請內政部入出境管理局限制該欠稅人或欠稅營
    利事業負責人出境。」為限制出境辦法第2 條第1 項所明定
    ；核該辦法係主管機關依稅捐稽徵法第24條第3 項及關稅法
    第25條之1 第3 項之授權所訂定，並未逾越上開法律授權之
    目的及範圍，且兼顧納稅義務人之權益，而與憲法尚無牴觸
    ，業經大法官會議以釋字第345 號為合憲性解釋在案，本院
    自得適用。再「欠稅人或欠稅營利事業負責人被限制出境後
    ，如經發現該欠稅人或欠稅營利事業另有欠繳已確定之稅款
    或罰鍰，其金額單計或合計，個人在新臺幣25萬元以上，營
    利事業在新臺幣50萬元以上時，稅捐稽徵機關或海關得報請
    本部函請內政部警政署入出境管理局併案列管。」復為被告
    79年4 月10日台財稅字第790081315 號函釋有案。核該函釋
    ，係本於首揭法令所為之行政釋示，無違立法規範之目的及
    範圍，本院亦得加以援用。
二、查原告前因欠繳87至91年房屋稅及地價稅（均含滯納金）計
    503,774 元確定，經花蓮縣稅捐稽徵處依限制出境辦法第2
    條第1 項規定，以92年4 月21日花稅管字第09200193660 號
    函報由被告以92年4 月24日台財稅字第092008 3320 號函請
    境管局限制原告出境，境管局據以92年4 月25日境愛岑字第
    0920043778號書函禁止原告出國有案。嗣原告另滯欠92至94
    年房屋稅及92年暨93年地價稅（均含滯納金）計275,953 元
    確定等事實，業有上述函及房屋稅、地價稅繳款書及郵局收
    件回執等件影本附卷可稽（見原處分卷第8-12、22頁；本院
    卷第83-122頁），並經原告訴訟代理人於本院96年6 月22日
    準備程序時陳明：原告並未就上述92至94年房屋稅、92年暨
    93年地價稅（均含滯納金）課稅處分為行政爭訟等情確實（
    見本院卷第56頁），自堪信為真實。則被告復經花蓮縣稅捐
    稽徵處、95年3 月10日花稅管字第09500144170 號函報，揆
    之前開規定，再以95年3 月16日台財稅字第0950082413號函
    請境管局合併列管限制原告出境，內政部並據以95年3 月20
    日台內警境愛岑字第0950901174號函禁止原告出國，於法自
    無不合。原告不服，循序提起本件行政訴訟，為如事實欄所
    述之主張。是本件首應審究者厥在原告於本案爭執已確定之
    前開課稅處分，本院是否得為審查？
三、按行政處分除非具有無效之事由而無效外，具有存續力，在
    未經撤銷、廢止或未因其他事由失效前，其效力繼續存在（
    行政程序法第113 條第3 項規定參照）；另行政處分具有構
    成要件效力，即有效之行政處分，處分機關以外之國家機關
    ，包括法院，除非是有權撤銷機關，應尊重該行政處分，並
    以之為行為之基礎，因而一有效行政處分（前行政處分）之
    存在及內容，成為作成他行政處分之前提要件時，前行政處
    分作成後，他行政處分應以前行政處分為其構成要件作為決
    定之基礎，該他行政處分成為行政訴訟之訴訟對象時，由於
    前行政處分並非訴訟對象，該他行政處分之受訴行政法院，
    並不能審查前行政處分之合法性，前行政處分之合法性應由
    以前行政處分為程序對象或訴訟對象之訴願機關或行政法院
    審查之。此際如該他行政處分經行政訴訟判決確定為合法，
    而前行政處分嗣後為其他有權機關撤銷變更，致使他行政處
    分之合法性失所依據，其救濟方式則是依行政訴訟法第273
    條第1 項第11款提起再審之訴。本件前課稅處分既經確定，
    其又無行政程序法第111 條所列各款無效事由，即具有存續
    力及構成要件效力，其為本件原處分（限制原告出境）之前
    提，前課稅處分並非本件訴訟對象，本件訴訟並不能審查前
    課稅處分之合法性。是原告關於前課稅處分不合法之各項主
    張，本院無庸亦不能予以審究。
四、綜上所述，被告因原告欠繳87至91年房屋稅及地價稅（均含
    滯納金）計503,774 元，前經花蓮縣稅捐稽徵處以其欠繳稅
    款已達限制出境實施辦法第2 條第1 項限制出境金額標準，
    復另滯欠92至94年度房屋稅及92、93年度地價稅（均含滯納
    金）合計275,953 元，遂以95年3 月10日花稅管字第095001
    44170 號函報被告以95年3 月16日台財稅字第0950082413號
    函轉境管局併案限制原告出境，於法並無不合，訴願決定予
    以維持，亦無違誤，原告猶執前詞，訴請撤銷，為無理由，
    應予駁回。
六、兩造其餘攻擊防禦方法經本院審酌後，核與本件判決結果均
    不生影響，故不再逐項論述，附敘明之。
據上論結，原告之訴為無理由，爰依行政訴訟法第98條第3 項前
段，判決如主文。
中　　華　　民　　國　　96　　年　 　7　　月　 12  　 日
                        第七庭審判長法  官　李得灶
                                    法  官　黃秋鴻
                                    法  官　林玫君
上為正本係照原本作成。
如不服本判決，應於送達後20日內，向本院提出上訴狀並表明上
訴理由，如於本判決宣示後送達前提起上訴者，應於判決送達後
20日內補提上訴理由書（須按他造人數附繕本）。
中　　華　　民　　國　　96　　年　 　7　　月　 12  　 日
             　　　　　　　   　　　書記官  黃明和
